臺灣高雄地方法院刑事裁定
111年度聲字第644號
聲明異議人
即  受刑人  傅佳宏


上列聲明異議人因洗錢防制法案件，不服檢察官之執行指揮（臺
灣高雄地方檢察署111 年度執字第1425號），聲明異議，本院裁
定如下：
    主  文
聲明異議駁回。
    理  由
一、聲明異議意旨詳如附件刑事聲明異議狀所載。
二、按受刑人或其法定代理人或配偶以檢察官執行之指揮為不當
    者，得向諭知該裁判之法院聲明異議。法院應就疑義或異議
    之聲明裁定之，刑事訴訟法第484 條、第486 條分別定有明
    文。次按第484 條所稱「諭知該裁判之法院」，乃指對被告
    之有罪判決，於主文內實際宣示其主刑、從刑之裁判而言（
    最高法院79年台聲字第19號裁定意旨參照）。受刑人因洗錢
    防制法案件，經本院以110 年度簡字第2867號判處有期徒刑
    3 月，併科罰金新臺幣2萬元，罰金如易服勞役，以新臺幣1
    ,000折算1日確定乙節，有前開刑事簡易判決及臺灣高等法
    院被告前案紀錄表在卷可佐，聲明異議人既係就臺灣高雄地
    方檢察署(下稱高雄地檢)檢察官依本院110 年度簡字第2867
    號所諭知得易服社會勞動之有期徒刑部分之執行指揮，認有
    不當而聲明異議，揆諸上揭說明，自應由本院裁定，合先敘
    明。
三、次按刑法第41條第3 項、第4項規定：「受六月以下有期徒
    刑或拘役之宣告，不符第一項易科罰金之規定者，得依前項
    折算規定，易服社會勞動。前二項之規定，因身心健康之關
    係，執行顯有困難者，或易服社會勞動，難收矯正之效或難
    以維持法秩序者，不適用之。」。檢察官是否准予易服社會
    勞動，應依刑法第41條第4 項規定，考量受刑人如易服社
    會勞動是否難收矯正之效或難以維持法秩序等因素；而所謂
    「難收矯正之效」及「難以維持法秩序」，乃立法者賦與執
    行檢察官得依具體個案，考量犯罪特性、情節及受刑人個人
    特殊事由，審酌應否准予易服社會勞動之裁量權，檢察官就
    此項裁量權之行使，僅於發生裁量瑕疵之情況時，法院始有
    介入審查之必要，倘檢察官之執行指揮已就刑法第41條第4 
    項所指情形妥為考量，則難認其裁量權之行使有何違法或不
    當可言（最高法院77年度台非字第158 號判決、100 年度台
    抗字第647 號裁定意旨參照）。末按為妥適運用易服社會勞
    動之相關規定，並使檢察機關辦理易服社會勞動在執行作業
    上有統一客觀之標準可循，法務部於民國九十八年七月六日
    以法檢字第○九八○八○二五二一號函訂定檢察機關辦理易服
    社會勞動作業要點，其中第5點（八）⒋明定「三犯以上施用
    毒品者，應認有『確因不執行所宣告之刑，難收矯正之
    效或難以維持法秩序』之事由」。
四、經查：
(一)聲明異議人於109年間因幫助洗錢犯行，經本院以110 年度
    簡字第2867號判處有期徒刑3 月，併科罰金新臺幣2萬元，
    罰金如易服勞役，以新臺幣1,000折算1日確定，經聲明異議
    人針對有期徒刑3月部分聲請易服社會勞動，經檢察官以聲
    明異議人前因三犯以上施用毒品，有因不執行所宣告之刑，
    難收矯正之效或難以維持法秩序之原因，而駁回其聲請等情
    ，經本院依職權調閱高雄地檢111 年度執字第1425號、執聲
    他字第504號、第552號執行卷宗核閱無訛，而堪認定。
(二)聲明異議人前於98年間因施用毒品案件，經觀察勒戒執行完
    畢認無繼續施用毒品傾向，檢察官以98年度毒偵字第2736號
    不起訴處分；於103年度又因施用毒品案件，經本院以103年
    度簡字第4655號判處有期徒刑3月確定，並於104年6月5日易
    科罰金執行完畢；復於109年因施用毒品案件，經觀察勒戒
    執行完畢認無繼續施用傾向，檢察官以110年度毒偵緝字第3
    07號不起訴處分，有臺灣高等法院被告前案紀錄表在卷可憑
    。是聲明異議人確實有檢察機關辦理易服社會勞動作業要點
    第5點所列「三犯以上施用毒品」之應認有「確因不執行所
    宣告之刑，難收矯正之效或難以維持法秩序」之事由。本案
    檢察官既已依上開規定，而否准予易服社會勞動，認應屬依
    法行使法律賦予指揮刑事案件執行之裁量權，復經核閱上揭
    執行卷宗，亦查無檢察官有何裁量瑕疵之情事，難認有何執
    行指揮不當之處。
(三)至聲明異議人另稱有因家庭因素，而請求准予易服社會勞動
    等語。惟按刑法第41條第3 項、第4項，並無以家庭因素作
    為准否易服社會勞動之相關規定，從而執行檢察官考量是否
    准予受刑人易服社會勞動時，僅須審酌是否具有「確因不執
    行所宣告之刑，難收矯正之效，或難以維持法秩序」事由為
    裁量，無庸審酌受刑人是否因家庭等事由致執行顯有困難。
    本件檢察官既以上開事由不准聲明異議人易服社會勞動，所
    為執行命令核屬法律授權檢察官所行使之合義務性裁量，顯
    未有何濫用或瑕疵之情事，聲明異議人所述其家庭等因素縱
    然屬實，仍與前述法律賦予檢察官裁量是否准予易刑處分之
    審酌要件無涉，聲明異議人以此認檢察官本件執行指揮之命
    令違誤或不當，仍無可採。
(四)綜上所述，本案檢察官於指揮執行時已依相關規定而認聲明
    異議人應入監執行，方能收刑罰矯正之效，俾以維持法秩序
    ，遂不准許聲明異議人易服社會勞動。此執行命令經核未有
    何逾越法律授權或專斷等濫用權力之情事，聲明異議人據此
    指摘檢察官指揮執行不當，亦屬無據。從而，本案檢察官執
    行之指揮核無不當，本件聲明異議，顯無理由，應予駁回。
五、依刑事訴訟法第486條，裁定如主文。　　　　
中　　華　　民　　國　　111 　年　　5 　　月　　31　　日

                  刑事第九庭    法　官  陳俊宏
以上正本證明與原本無異。
如不服本裁定，應於收受送達後5 日內向本院提出抗告狀。
　　　　　　　　　　　　　　　　書記官  李佳玲
中　　華　　民　　國　　111 　年　　5 　　月　　31　　日